臺灣臺北地方法院行政訴訟判決　
110年度交字第630號
原      告  薛正平  
被      告  交通部公路總局高雄區監理所

代  表  人  李瑞銘  
上列當事人間交通裁決事件，原告不服被告民國110年12月2日裁
字第82-AI0000000號裁決，提起行政訴訟，本院判決如下：
    主  文
原告之訴駁回。
訴訟費用新臺幣參佰元由原告負擔。　　
    事實及理由
壹、程序部分
　　本件屬交通裁決事件，爰依行政訴訟法第237條之7規定，不
    經言詞辯論，逕為判決。
貳、實體部分　　
一、事實概要：
　　原告駕駛OOO-000號營業大客車（下稱系爭車輛），於民國1
    10年10月14日下午7時27分許，在台北市信義區福德街與中
    坡南路口前，因紅燈右轉，被臺北市政府警察局信義分局安
    分局（下稱舉發機關）依道路交通管理處罰條例（下稱道交
    條例）第53條第2項規定，以北市警交字第AI0000000號舉發
    違反道路交通管理事件通知單（下稱系爭舉發單），舉發原
    告有「紅燈右轉」之違規行為，並載明應到案日期為110年1
    2月6日前。嗣原告於110年11月26日向被告申請開立裁決書
    ，被告於110年12月2日以原告於上開時、地有「駕車行經有
    燈光號誌管制之交岔路口紅燈右轉」之違規事實，依道交條
    例第53條第2項，以裁字第82-AI0000000號（下稱原處分）
    對原告裁處罰鍰新臺幣（下同）1,400元，並記違規點數3點
    ，原處分於110年12月6日對原告送達。原告不服，於110年1
    2月10日向本院提起行政訴訟。
二、原告起訴主張：
　　緣原告於民國110年10月14日19時27分，駕駛車牌號碼000-0
    00號車輛，行經臺北市信義區福德街與中坡南路路口，可見
    畫面中原告車輛前輪在綠燈時已經跨越道路車輛停止線，而
    車輛行進中該紅綠燈號始轉為紅燈，又因車輛A柱關係無法
    看見燈號之轉換，且因大客車車輛長度，造成無法燈號轉變
    時間內完成轉向，顯然原告並非在紅綠燈號轉為紅燈時姶跨
    越車輛停止線。再者，衡酌道路交通安全規則以及道路交通
    管理處罰條例之規定及其立法目的，原告車輛在綠燈時既已
    跨越車輛停止線進行轉向，斷無可能停駛於路中，縱然在轉
    向中燈號轉換，如停駛於路中，反而造成巷口道路壅塞，人
    行道無法通行等危險，而與上開立法目的相達背，故不可能
    課予被告此等避免違規之義務等情，並聲明：原處分撤銷。
三、被告則以：
　　經舉發單位查覆稱，本案經查民眾110年10月18日於臺北市
    政府警察局交通違規檢舉專區提供行車紀錄影像，檢舉旨揭
    車輛於110年10月14日19時27分許，行經福德街與中坡南路
    口闖紅燈，本分局審認違規屬實即依法製單舉發。案經再次
    審視檢舉資料，路口號誌為紅燈時，該車仍穿越停止線紅燈
    右轉，違規屬實，員警爰依道路交通管理處罰條例第53條第
    2項舉發並無違誤。再查，經檢視採證光碟資料發現原告駕
    駛OOO-000號營業大客車於台北市○○區○○街○○○○路○○○○路段○
    路○○○號誌亮起時通過路口，原告確實有紅燈右轉之違規行
    為(於「000000000000000000000」錄影檔時間:2021/10/141
    9:27:39處起-原告駕駛車輛行駛時路口號誌為綠燈且未通過
    路口停止線；接續錄影檔時間:2021/10/1419:27:41處起-路
    口號誌轉換為黃燈而原告車輛尚未通過該路口停止線；接續
    錄影檔時間:2021/10/1419:27:44處起-路口號誌轉換為紅燈
    而原告車輛尚未通過該路口停止線；接續錄影檔時間:2021/
    10/1419:27:48處起-原告車輛面對路口紅燈仍穿越停止線向
    右轉彎行駛；接續錄影檔時間:2021/10/1419:27:53處起-原
    告車輛後輪通過停止線續行右轉)。而路口號誌轉變為紅燈
    時，屆時已失去通行路權，無論是車輛或行人均不能行駛、
    行走，其規定目的無非避免阻礙其他方向綠燈車輛、行人通
    行，以免發生危險事故，駕駛人理應注意路口交通號誌之變
    化，而原告於路口時本應注意行駛方向之燈光號誌，而本件
    原告確實係有紅燈右轉之行為，故本件有採證光碟等可稽，
    員警依法填單舉發，於法洵無違誤等語置辯，並聲明：原告
    之訴駁回。
四、本院之判斷：
㈠、按道路交通安全規則第102條第1項第1款、第11款規定：「汽
    車行駛至交岔路口，其行進、轉彎，應依下列規定：一、應
    遵守燈光號誌或交通指揮人員之指揮，遇有交通指揮人員指
    揮與燈光號誌並用時，以交通指揮人員之指揮為準。十一、
    交岔路口因特殊需要另設有標誌、標線者，並應依其指示行
    車。」。次按道路交通管理處罰條例第53條第2項規定：「
    前項紅燈右轉行為者，處新臺幣600元以上1,800元以下罰鍰
    。」。復按道路交通管理處罰條例第63條第1項第3款規定：
    「汽車駕駛人有下列各款所列條款之一者，除依原條款處罰
    鍰外，並予記點：三、有第53條情形之一者，記違規點數3
    點。」。再按違反道路交通管理事件統一裁罰基準及處理細
    則第12條第1項第3款規定：「三、駕駛汽車於號誌燈號變換
    之際，因未能依號誌指示及時停止，致前懸部分伸越停止線
    ，惟前輪尚未超越該停止線。」。
㈡、經查，原告駕駛系爭車輛，於110年10月14日下午7時27分許
    ，在台北市信義區福德街與中坡南路口前，因有「紅燈右轉
    」之違規行為，遭舉發機關執勤員警製單舉發，經被告認原
    告違規事實明確，乃依道交條例第53條第2項規定，以原處
    分裁處原告罰鍰1,400元，並記違規點數3點等情，有系爭舉
    發單（本院卷第57頁）、原處分（本院卷第53頁）、採證照
    片（本院卷第18頁）、採證光碟（本院卷末頁證件存置帶）
    在卷可稽，核堪採認為真實。
㈢、原告雖主張，畫面中原告車輛前輪在綠燈時已經跨越道路車
    輛停止線，而車輛行進中該紅綠燈號始轉為紅燈云云。經查
    ，經本院依被告提供之採證光碟所製之勘驗筆錄（見本院卷
    第93-97頁），畫面時間19：27：43可見系爭車輛前方路口
    號誌為黃燈，此時系爭車輛前方尚有一輛大客車及一輛小客
    車，畫面時間19：27：44前方路口號誌已轉為紅燈，此時可
    見系爭車輛前方之小客車正在通過路口，畫面時間19：27：
    49系爭車輛超越停止線右轉，此時路口號誌仍為紅燈。依上
    開勘驗筆錄，足見系爭車輛右轉時，路口號誌為紅燈，是可
    認原告確有紅燈右轉之違規行為無訛。又當路口號誌為黃燈
    時，系爭車輛前方尚有兩輛車，當號誌轉為紅燈時，系爭車
    輛前方之小客車正在通過路口，難認原告在綠燈（或黃燈）
    時即已跨越停止線，原告上開主張，自不足採。
五、綜上所述，原告於事實概要欄所載時、地，有如事實概要欄
    所示之違規行為，事證明確，經被告於110年12月2日依道交
    條例第53條第2項，以原處分裁處原告罰鍰1,400元，並記違
    規點數3點，核無違誤。原告訴請撤銷原處分，為無理由，
    應予駁回。
六、本案判決基礎已臻明確，兩造其餘攻擊防禦方法及訴訟資料
    ，經本院審核後，認與判決結果不生影響，且無調查之必要
    ，爰不一一論述及調查，併此敘明。
七、第一審裁判費為300元，依法應由敗訴之原告負擔，且係原
    告於起訴時繳納，爰確定第一審訴訟費用如主文第2項所示
    。
八、結論：原告之訴為無理由，依行政訴訟法第98條第1項前段
    、第237條之8第1項，判決如主文。
中　　華　　民　　國　　111 　年　　5 　　月　　13　　日
                  行政訴訟庭　　法　官　張瑜鳳 
上為正本係照原本作成。
如不服本判決，應於送達後20日內，向本院提出上訴狀並表明上
訴理由（原判決所違背之法令及其具體內容或依訴訟資料可認為
原判決有違背法令之具體事實)，其未載明上訴理由者，應於提
出上訴後 20 日內向本院補提理由書（上訴狀及上訴理由書均須
按他造人數附繕本，如未按期補提上訴理由書，則逕予駁回上訴
），並應繳納上訴裁判費新臺幣 750 元。 
中　　華　　民　　國　　111 　年　　5 　　月　　13　　日
                              書記官　林劭威